【裁判字號】    95,聲判,102
【裁判日期】    951005
【裁判案由】    聲請交付審判
【裁判全文】
臺灣臺北地方法院刑事裁定             95年度聲判字第102號
    聲  請  人  三勝製帽股份有限公司
    代  表  人  戴勝通
    代  理  人  黃璽麟律師
    被      告  甲○○
                乙○○
                丙○○
上列聲請人因被告等涉嫌背信等案件，不服台灣高等法院檢察署
檢察長中華民國95年6月14日，95年度上聲議字第2466號駁回聲
請再議之處分（原不起訴處分案號：台灣台北地方法院檢察署94
年度偵字第14195、19470號），聲請交付審判，本院裁定如下：
    主      文
聲請駁回。
    理      由
一、按告訴人不服上級法院檢察署檢察長或檢察總長認再議為無
    理由而駁回之處分者，得於接受處分書後10日內委任律師提
    出理由狀，向該管第一審法院聲請交付審判。法院認為交付
    審判之聲請不合法或無理由者，應駁回之。此於刑事訴訟法
    第258條之1、第258條之3第2項前段，分別定有明文。
二、本件聲請人以被告等涉犯背等罪，向台灣台北地方法院檢察
    署提出告訴，經該署檢察官偵查終結，以罪嫌不足為不起訴
    處分（94年度偵字第14195、19470號），聲請人不服，聲請
    再議，嗣經台灣高等法院檢察署檢察長認再議聲請無理由，
    於民國95年6月14日以95年度上聲議字第2466號駁回再議，
    聲請人於95年7月7日收受處分書後，於95年7月17日委由代
    理人黃璽麟律師向本院聲請交付審判，合先敘明。
三、聲請交付審判意旨略以：
（甲）程序部分：本案聲請人前所為之再議聲請係針對劉雅云、
      陳佩玲、方天麟、甲○○、乙○○、丙○○等六位被告為
      之，嗣經台灣高等法院檢察署僅就其中劉雅云、陳佩玲、
      方天麟等三人部分發回地檢署再行偵查，其餘甲○○、乙○○、丙○○等三人部分則駁回聲請人之再議聲請，而維
      持不起訴處分。按告訴人所提告訴，應係對於犯罪事實為
      之，此為告訴不可分原則，是聲請人係就被告等人所為之
      犯罪事實提出告訴，該事實應視為一個整體，其中所牽涉
      的個別被告僅為事實所涵蓋之一部分，就台灣高等法院檢
      察署發回續行偵查部分而非命令原檢察署檢察官起訴以觀
      ，亦可表明台灣高等法院檢察署對本案犯罪事實之偵查仍
      認為尚未完備，則既然認定本案事實仍係屬不明而有就整
      個犯罪事實再為調查之必要，而被告等亦涉該犯罪事實，
      則台灣高等法院檢察署將同一告訴事實分別處分割裂成二
      部分，顯有違法之處。
（乙）實體部分：
（一）被告甲○○於擔任聲請人公司研發部經理職務期間，利用
      聲請人之研發成果及提供之繪圖軟體等資源，於上班期間
      ，為聲請人之競爭者德鴻國際有限公司（下稱德鴻公司）
      設計名片，有聲請人於被告甲○○電腦內之監看軟體所紀
      錄之畫面乙份，及為德鴻公司設計聲請人主要客戶所偏好
      要求之帽子設計款式紀錄畫面乙份為憑，被告甲○○之行
      為使德鴻公司得以快速加入該產業之開發而與聲請人公司
      從事商業上競爭，已違反刑法背信罪。且被告甲○○於任
      職期間，利用聲請人所提供之軟硬體設備而為之設計，其
      智慧財產權自屬於聲請人所有，被告竟意圖提供予德鴻國
      際有限公司使用，使聲請人受有喪失日後取得競爭優勢利
      益之損害，被告甲○○違反刑法上背信罪罪責之事證，亦
      實屬明確。除上述外，甲○○所使用之聲請人公司電腦與
      開放予聲請人業務員所得以觀看之電腦並不相同，業務員
      所觀看之電腦係透過伺服器而經由權限之設定得以觀看開
      放部分之檔案，並非謂聲請人之業務員均得以使用被告甲○○之電腦，或無權限限制地進入被告甲○○之電腦中觀
      看所有檔案，原承辦檢察官從未親自開庭，僅由檢察事務
      官訊問，且並未將詳細之電腦設備環境加以充分瞭解即率
      予推論聲請人之業務員均可進入被告甲○○之電腦中無限
      制觀看其檔案，而為不起訴處分，顯有未洽之處。
（二）被告乙○○藉其任職之便，而竊取聲請人商業機密並損害
      聲請人利益，其於離職前，身為聲請人公司之高級主管，
      卻在外另行籌組設立與聲請人同業務競爭之楷鑫紡織品有
      限公司（下稱楷鑫公司），並除將聲請人之商業機密資料
      外洩予他人，亦鼓動聲請人之員工至楷鑫公司任職進而使
      聲請人無生產線員工及倉庫人員得以製作帽子及看守存貨
      ，圖謀使聲請人公司倒閉，此由三華實業有限員工劉志剛
      所寫之「三華實錄報告」中所為之陳述：『張經理有透過
      別人問我要不要東筦去，... 如果你過去，別人一個月工
      資加500元，你也不會少... 』等語即可證明。又被告乙○○尚任職於聲請人時，其為替楷鑫公司取得聲請人之合
      作伙伴GEAR公司之訂單，因而自被告劉雅云處取得由GEAR
      公司至被告劉雅云有關該公司電腦設備需求之購買清單乙
      份，此份清單之購買皆為Oracle設備，旋於2005.03.30於
      大陸廣州市購買該清單資料中所需之機器一台，此由被告
      乙○○所簽訂買賣合同即可證明兩者相符。又由GEAR公司
      於2005.04.14發與聲請人之相關人員並將信件副本予被告
      劉雅云之信函，該信函說明電腦設備所需相關事項，亦證
      被告乙○○確係替GEAR公司採購此物。另Conceptworks公
      司之標準產品檔與聲請人公司之帽子製作規範之內容幾乎
      一模一樣，其相似程度高達99％，且Conceptworks公司之
      標準產品檔上相關之核准人員劉雅云、覆核人員陳佩玲亦
      皆為聲請人之離職員工且亦為本案被告，又該產品檔右上
      角之字跡即為乙○○之筆跡，故此標準產品檔可為係完全
      由被告等複製自聲請人，凡上事證，在在皆可證明被告乙○○確有背信罪嫌，故聲請人提起告訴並非如同不起訴書
      中所言之憑空片面指稱，是地檢署此時所為之不起訴處分
      非無不當。
（三）被告丙○○於2005年3月間擔任聲請人子公司三華公司副
      總裁職務時，又任職於楷鑫紡織公司，此有三華實業之員
      工劉六四所寫之陳述：「楷鑫是2004年9月份丙○○、乙○○一起到東筦去看地，10月份去看廠房，2005年3月丙○○、乙○○還在三華公司任職期間，又到東筦楷鑫任職
      ，經常不在三華」等語可稽。是被告丙○○藉其擔任三華
      公司副總裁職務之便，將三華公司製帽生產流程之核心部
      分、產品刀版、帽型及大部分之客戶資料之行為至為明顯
      。其複製並運用於楷鑫公司，如此嚴重侵害三華公司之商
      業秘密，並嚴重損害了三華公司的合法權益，此三華之客
      戶流失，業績大幅下滑造成巨大損失。就此犯行，聲請人
      之關係企業三華公司亦已在大陸地區提出刑事告訴，訴追
      丙○○之犯行。又三華員工周勇於2005.10.11所寫之陳述
      中亦指稱：「... 我看到丙○○的筆記本上，寫的內容大
      概如下：公司名稱：楷鑫，法人代表：丙○○，... 過沒
      多久全廠都知道了丙○○在東筦開了一家帽廠，也證實了
      我在丙○○筆記本上看到的是真的。後來丙○○還特意安
      排盧俊波不用來三華上班每天直接到東筦那邊監督搞裝修
      。」云云，由此可知丙○○確係於任職於聲請人期間在外
      另行設廠，且指派公司員工替其監督外廠之裝修，故此時
      被告丙○○之行為確已嚴重侵犯到聲請人權益，絕非如同
      地檢署所認定一般僅為聲請人之片面指稱，是可知地檢署
      所為之不起訴處分亦有不當之處。
四、按犯罪事實應依證據認定之，無證據不得推定其犯罪事實，
    刑事訴訟法第154條第2項定有明文定有明文；所謂認定犯罪
    事實之證據，係指足以認定被告確有犯罪行為之積極證據而
    言，該項證據自須適合於被告犯罪事實之認定，始得採為斷
    罪資料。是否可信，更應參酌各方面之情形，尤不能以推測
    理想之詞，遽為判斷。又認定犯罪事實所憑之證據，雖不以
    直接證據為限，間接證據亦包括在內，然而無論直接或間接
    證據，其為訴訟上之證明，需於通常一般之人均不致有所懷
    疑，而得確信其為真實之程度者，始得據為有罪之認定，倘
    其證明尚未達到此一程度，而有合理之懷疑存在時，即無從
    為有罪之確信，最高法院29年上字第3105號、76年台上字第
    4986號判例意旨參照。次按，刑事訴訟法第258條之1規定，
    告訴人得向法院聲請交付審判，雖係對於「檢察官不起訴或
    緩起訴裁量權」制衡之一種外部監督機制；又同法第258條
    之3第3項規定，法院審查聲請交付審判案件時「得為必要之
    調查」，其調查證據之範圍，自以偵查中曾顯現之證據為限
    ，不得蒐集偵查卷以外之證據。否則將與刑事訴訟法第260
    條之再行起訴規定混淆不清，亦將使法院兼任檢察官之責，
    而有回復「糾問制度」之虞。況案件一經法院裁定交付審判
    ，即如同檢察官提起公訴般，使案件進入審判程序，則法院
    裁定交付審判之前提，必須偵查卷內所存之證據以達到刑事
    訴訟法第251條第1項所謂「足認定被告有犯罪嫌疑」之程度
    ，亦即案件已經跨越起訴門檻，檢察官未行起訴情形而言。
    縱法院事後審查交付審判案件，對於檢察官所認事實或有不
    同判斷，但如該案件仍須另行蒐證始能判斷應否交付審判者
    ，因交付審判制度並無發回原檢察官續行偵查之設計，法院
    仍應依同法第258條之3第2項前段規定，以聲請無理由裁定
    駁回。
五、經查：
（一）國家刑罰權係針對特定被告之特定犯罪事實而存在，故案
      件之內容，由被告與犯罪事實兩個部分所構成，案件之個
      數，應以刑罰權對象之被告及犯罪事實之個數為準。一被
      告之一犯罪事實，為一案件；其他情形，無論數被告或數
      犯罪事實，皆為數案件，本案涉及數個被告、數犯罪事實
      ，且按聲請人提出告訴內容之各部分事實於形式上觀察如
      俱成立犯罪，個人所犯各罪間並不具有實質上或裁判上一
      罪之不可分關係，個人所為之行為事實，並非可由一個單
      一事實涵蓋，此與告訴範圍可不可分，迥然不同。本件聲
      請人對劉雅云、陳佩玲、方天麟、甲○○、乙○○、丙○○等六位被告提出共同洩漏業務上知悉工商秘密、背信及
      業務侵占等罪之告訴，且按告訴內容指出原擔任聲請人業
      務副總經理一職之被告劉雅云，與為聲請人之主要客戶美
      商GEAR公司在台灣地區之代理商天威紡織有限公司負責人
      之被告方天麟，分別以聲請人提供與被告劉雅云作為業務
      上使用之IBM筆記型電腦，E-MAIL給聲請人之主要客戶美
      商GEAR公司及ALTER NATIVE公司，誆稱聲請人之財務不佳
      ，希望GEAR公司及ALTER NATIVE公司停止對聲請人下單，
      並將訂單轉給德鴻公司等語，致生損害於聲請人之財產利
      益；又被告劉雅云任職於聲請人之業務副總經理期間，配
      備有IBM廠牌之筆記型電腦一台，該台電腦中存有聲請人
      之大量業務機密及相關客戶之資料，詎被告劉雅云於94
      年4月11日自離職時，拒將上開筆記型電腦繳回聲請人，
      並將之侵占入己；原任聲請人研發部經理職務之被告甲○○利用聲請人之電腦及持有之營業機密，剽竊聲請人設計
      技術之方式，為德鴻公司設計帽子，並將聲請人所設計之
      帽子圖稿及工商機密洩漏予德鴻公司；而原任聲請人在美
      國地區之業務經理之被告陳佩玲則明知其所負責之美國客
      戶VANTAGE及ALTER NATIVE公司之訂單，已經轉向德鴻公
      司簽約下單，竟故意隱瞞聲請人，不將實情回報給聲請人
      知悉以為因應，並於94年6月1日自聲請人離職後轉至德鴻
      公司任職，致聲請人損失上開商機；另原分別擔任聲請人
      在大陸地區廠務副總經理、第二生產主管職位之被告丙○○、乙○○，二人則利用渠等經聲請人派駐在大陸地區之
      便，在大陸地區為德鴻公司籌設子公司，登記為楷鑫紡織
      品有限公司，並代為設立工廠，而與聲請人同步生產帽品
      ，又誆以聲請人即將倒閉為由，通告聲請人在大陸地區之
      協力廠商，將訂單轉給德鴻公司，復與大陸地區各大原料
      供應廠商相互勾結，將各廠商原欲出貨予聲請人之原料轉
      售與楷鑫公司，又將聲請人在大陸廠之900名員工挖走其
      中之500名至楷鑫公司之工廠作業，致聲請人無法開工生
      產，造成聲請人自94年2月間起，業績大幅滑落六成，每
      月損失新台幣（下同）一億餘元... 等之內容可知，六位
      被告受指訴之犯罪行為皆不相同，且為各自獨立，並不互
      相影響，依聲請人指訴，劉雅云、陳佩玲、方天麟、甲○○、乙○○、丙○○係各自之犯罪行為，對聲請人所造成
      之損害方式、損害內容亦不相同，實為數個犯罪事實，並
      無犯罪事實單一性不可分之關係，無論在實施偵查、起訴
      或審理裁判皆非不可分割之同一犯罪事實，既為不同之犯
      罪事實，則台灣高等法院檢察署就甲○○、乙○○、丙○○等三人駁回聲請人再議之請求，乃係針對三人犯罪事實
      部分認為聲請再議無理由，並無不當。
（二）甲○○部分：聲請人稱其所提供被告甲○○工作之電腦中
      發現甲○○所設計之帽子圖稿冠有德鴻公司之英文名稱，
      指控甲○○為德鴻公司設計帽子款式，而洩漏工商祕密侵
      害聲請人之智慧財產權並涉犯刑法之背信罪，惟在德鴻公
      司及楷鑫公司之出貨中，並未曾發現有與聲請人相同設計
      圖樣之帽子製成品，此為聲請人所不否認；而聲請人所發
      現冠有德鴻公司英文名稱之帽子設計圖稿及名片，均係在
      被告甲○○業務上所使用之電腦中所發現，而非在德鴻公
      司或楷鑫公司之電腦中發現等情，復據告訴代理人戴東凱
      陳稱屬實，是被告甲○○是否將聲請人設計之帽子圖稿等
      工商祕密洩漏與德鴻公司或楷鑫公司？被告甲○○之行為
      是否具體造成聲請人之損害？綜觀全卷內並無明確證據。
      況縱甲○○於任職聲請人時，於聲請人提供之軟硬體工作
      設備中存有冠為他公司名稱圖樣之設計圖，亦難僅依此即
      認有聲請人所指述之犯罪。既無明確事證證明甲○○將上
      述冠有德鴻公司英文名稱之帽子設計圖稿及名片提供德鴻
      公司或楷鑫公司使用，即不能認定其有背信之事實，聲請
      人所論聲請人電腦設備環境與甲○○及公司業務員之電腦
      使用層級等問題與此無涉，應認被告甲○○此部分罪嫌不
      足，再議指摘此部分原不起訴處分不當，自有未洽。
（三）乙○○部分：按被告以外之人於審判外之言詞或書面陳述
      ，除法律有規定者外，不得作為證據，刑事訴訟法第159
      條第1項定有明文，是聲請人所提出三華公司員工劉志剛
      所寫之「三華實錄報告」僅為其個人寫作之文書，並非從
      事業務之人於業務上或通常業務過程所須製作之紀錄文書
      、證明文書，其非傳聞證據排除法則例外之情形，是其報
      告固有乙○○邀其赴東筦工作之內容，惟無從僅憑此作為
      乙○○挖走聲請人大陸分公司員工至楷鑫公司工廠之事實
      ，亦與指述其涉犯背信罪嫌之要件有間；又聲請人提出張
      雅云之電子郵件與乙○○買賣機械設備之合同稱：乙○○
      受被告劉雅云指示，替GEAR公司採購設備，惟並不能逕予
      推認明劉雅云有指示乙○○為GEAR公司採購設備之行為，
      劉雅云是否指示乙○○採購Oracle設備？乙○○所簽訂買
      賣合同之貨物是否交予GEAR公司使用？尚容疑義。另聲請
      人僅以Conceptworks公司之標準產品檔與聲請人公司之帽
      子製作規範之內容相似程度高達99％，又該產品檔右上角
      之字跡即為乙○○之筆跡，指控被告乙○○有背信罪嫌，
      然尚乏事證可說明同一業界產品作業規範必然有如何差異
      性大小問題以及上開聲請人之產品作業規範有何獨特無法
      模仿之處，亦未見可供辨識Conceptworks公司之標準產品
      檔右上角之字跡即為乙○○筆跡之證據資料，自難以聲請
      人之片面指訴，遽為被告不利之認定，難認原處分為不當
      。
（四）丙○○部分：聲請人固提出三華公司員工劉六四及周勇所
      寫之陳述書為據，然此僅為其個人寫作之文書，並非從事
      業務之人於業務上或通常業務過程所須製作之紀錄文書、
      證明文書，非傳聞證據排除法則例外之情形，其中對丙○○、乙○○為楷鑫公司工廠勘地、監工及同時任職三華與
      楷鑫公司及丙○○將公司製帽生產流程之核心部分、產品
      刀版、帽型、大部分之客戶資料複製並運用於楷鑫公司之
      陳述，尚不足以僅憑此作為丙○○涉犯背信罪嫌之證據，
      亦無其他證據足認被告丙○○有何背信之行為，台灣高等
      法院檢察署所為駁回再議之處分，並無不當之處。
六、綜上所述，聲請人告訴被告甲○○、乙○○及丙○○三人涉
    犯背信之罪嫌，經檢察官偵查後認被告罪嫌不足，而予以不
    起訴處分，聲請人提起再議，經台灣高等法院檢察署對於再
    議之聲請，詳序理由逐一指駁，本院認前開處分書認事用法
    並無不當。聲請人猶執陳詞指摘駁回再議聲請之處分不當，
    聲請交付審判，顯無理由，應予駁回。
七、據上論斷，應依刑事訴訟法第258條之3第2項前段，裁定如
    主文。
中    華    民    國    95    年    10    月    5     日
                  刑事第二庭    審判長法  官  吳孟良
                                      法  官  雷淑雯
                                      法  官  蘇嘉豐
以上正本證明與原本無異。
不得抗告。
                                      書記官  蘇靜紅
中    華    民    國    95    年    10    月    5     日


司法院資訊處製作；財團法人民間司法改革基金會備份。
